【裁判字號】    90,判,868
【裁判日期】    900523
【裁判案由】    營業稅
【裁判全文】
最  高  行  政  法  院  判  決                      九十年度判字第八六八號
    原      告  劉春蓮即國統商號
    被      告  苗栗縣稅捐稽徵處
    代  表  人  陳俊郁
右當事人間因營業稅事件，原告不服財政部中華民國八十八年十一月三日台財訴字第
八八○五六○七八六號再訴願決定，提起行政訴訟。本院判決如左：
    主  文
原告之訴駁回。
訴訟費用由原告負擔。
    事  實
緣原告係兼營免稅貨物之營業人，民國八十四年度未依規定開立統一發票免稅銷售額
新臺幣（以下同）四、三三一、七八二元，且未於報繳當年度最後一期營業稅時按當
年度實際銷售額計算不得扣抵比例調整稅額，申報繳納營業稅，致逃漏營業稅八一、
九五二元，案經被告查獲審理違章成立，除核定補徵營業稅八一、九五二元外，並處
以所漏營業稅額三倍之罰鍰計二四五、八○○元（計至百元止）。原告不服，循序申
請復查及提起訴願、再訴願，經財政部八十七年九月三十日台財訴第0000000
00號再訴願決定：「訴願決定及原處分（苗栗縣稅捐稽徵處八十六年四月二十九日
八六苗稅法字第八六二一一五三一號函）均撤銷。」嗣被告重核復查決定，除仍核定
應補徵營業稅額為八一、九五二元外，並改處以所漏稅額一倍之罰鍰計八一、九○○
元（計至百元止）。原告猶表不服，復提起訴願、再訴願均遭決定駁回，遂提起本訴
。茲摘兩造訴辯意旨於次：
原告起訴意旨略謂：一、原告於未開立統一發票之前，亦即八十四年之前，稅捐機關
每年都會來營業稅菸酒通知單繳納，而原告開始開立發票後就未通知與告知，大家所
知菸酒免稅之事，雖然免稅還須開立發票應該輔導之責，不要致人不詳、不曉。二、
公賣局與稅捐機關是同為公家機關，想要逃稅，那比登天還難，電腦連線有誰逃的了
，所以說原告為不知開立菸酒發票，不是要逃此稅。三、納稅是國民應盡之義務，然
而肆佰參拾參萬壹仟柒佰捌拾貳元之菸酒，要扣壹拾肆萬壹仟捌佰肆拾玖元之稅，還
有個人綜合所得稅捌仟多元，合計壹拾伍萬多元，一種東西要扣三種稅，連菸酒少利
潤、國稅局要稅、稅捐處要稅、個人綜合所得稅亦要稅，此種重復扣稅可能只有臺灣
才有。不是原告不繳稅，此種稅合理嗎？賣菸酒肆佰參拾參萬壹仟柒佰捌拾貳元之菸
酒，要扣壹拾伍萬多的稅，真是臺灣奇蹟。四、稅捐機關是依照上級規定辦事，煩請
大官要以輔導為之，由以上所言原告不是不繳此稅，而是此稅為臺灣奇蹟。
被告答辯意旨略謂：查本件原告係兼營營業人，八十四年度未依規定開立統一發票免
稅銷售額四、三三一、七八二元，且未於報繳當年度最後一期營業稅時按當年度實際
銷售額計算不得扣抵比例調整稅額，申報繳納營業稅，致逃漏營業稅八一、九五二元
，案經被告派員查獲，取具申報書、兼營營業人營業稅額調整計算表、承諾書附案可
稽，違章事證明確，被告依照營業稅法第五十一條第五款規定，除核定追補營業稅八
一、九五二元外，並審酌其違章情節，改按所漏稅額裁處一倍罰鍰計八一、九○○元
，核減裁處罰鍰一六三、九○○元，並無不合。至核定應追補營業稅八一、九五二元
，係依據前揭兼營營業人營業稅額計算辦法規定予以調整，亦無不當。原告所訴顯無
理由，請予駁回，以維稅政。
    理  由
按「營業人銷售貨物或勞務，應依本法營業人開立銷售憑證時限表規定之時限，開立
統一發票交付買受人。」及「兼營營業人於報繳當年度最後一期營業稅時，應按當年
度不得扣抵比例調整稅額後，併同最後一期營業稅額辦理申報繳納，其計算公式如左
：調整稅額＝當年度已扣抵之進項稅額－（當年度進項稅額－當年度依本法第十九條
第一項規定）×（１－當年度不得扣抵比例）。」為營業稅法第三十二條第一項前段
及兼營營業人營業稅額計算辦法第七條所明定。又「納稅義務人，有左列情形之一者
，除追繳稅款外，按所漏稅額處一倍至十倍罰鍰，並得停止其營業：一、．．．五、
虛報進項稅額者。」「兼營營業人依不得扣抵比例調整計算稅額時，如有漏稅者，應
就該期漏稅額處罰。」分別為營業稅法第五十一條第五款及財政部八十五年二月七日
台財稅第八五○○三一一一八號函所明釋。核所釋意旨與上開法律規定無違，得予適
用。本件原告係兼營免稅貨物之營業人，八十四年度未依規定開立統一發票免稅銷售
額四、三三一、七八二元，且未於報繳當年度最後一期營業稅時按當年度實際銷售額
計算不得扣抵比例調整稅額，申報繳納營業稅，致逃漏營業稅八一、九五二元，案經
被告查獲，有申報書、兼營營業人營業稅額調整計算表附案可稽，並取有原告所出具
之承諾書，違章事證明確，被告乃核定補徵原告營業稅八一、九五二元。並按所漏營
業稅額處以三倍之罰鍰計二四五、八○○元（計至百元止），原告不服，主張菸酒既
為免稅，何來逃稅等語，申經被告八十六年三月十二日八六苗稅法字第八六二○三六
四二號復查決定，未准變更原核定，原告乃向臺灣省政府提起訴願，經該府八十六年
五月二十日八六府訴三字第一五一一四三號訴願決定，以原告對原處分機關八十六年
三月十二日八六苗稅法字第八六二○三六四二號復查決定書，提起訴願後，被告復認
其訴願有理由，乃自行撤銷原處分，並依訴願法第十四條第二項但書規定，於八十六
年四月二十九日以八六苗稅法字第八六二一一五三一號函通知該府，改按所漏稅額處
以一倍罰鍰計八一、九○○元。原核既經被告自行撤銷，其訴願標的已不存在，應不
予受理為由，駁回其訴願，原告仍表不服，訴經財政部八十七年九月三十日台財訴第
000000000號再訴願決定，以原處分機關以上開函撤銷八十六年三月十二日
八六苗稅法字第八六二○三六四二號復查決定書，核與稅捐稽徵法第三十五條第四項
仍應以復查決定為之之規定意旨不合，訴願決定認訴願標的已消失，程序未合，而不
受理其訴願，亦欠妥適等由，將訴願決定及原處分（苗栗縣稅捐稽徵處八十六年四月
二十九日八六苗稅法字第八六二一一五三一號函）均撤銷。嗣被告依撤銷意旨，重核
復查決定，仍維持原核定應補徵營業稅額為八一、九五二元，並按所漏稅額處以一倍
罰鍰計八一、九○○元，揆諸首揭規定，核無違誤，一再訴願決定遞予維持，亦無不
合。原告起訴主張眾所週知菸酒免稅，仍須開立發票，稅捐機關亦應盡輔導之責。其
因不知而未開菸酒發票，不是要逃稅云云。然查原告係兼營免稅貨物之營業人，對於
應按當年度不得扣抵比例調整稅額後，申報繳納營業稅之規定，不能諉為不知，乃未
依規定開立統一發票，且未依規定報繳營業稅，縱非故意，亦難謂無過失。原處分補
徵所漏稅款及按所漏稅額科處一倍之罰鍰，即非無據。原告起訴意旨非有理由，應予
駁回。
據上論結，本件原告之訴為無理由，爰依行政訴訟法施行法第二條、行政訴訟法第九
十八條第三項前段，判決如主文。
中    華    民    國     九十        年      五      月     二十三      日
                    最 高 行 政 法 院  第 五 庭
                                審 判 長 法  官      廖  政  雄
                                         法  官      吳  明  鴻
                                         法  官      趙  永  康
                                         法  官      林  清  祥
                                         法  官      鍾  耀  光
右  正  本  證  明  與  原  本  無  異
                                         法院書記官  彭  秀  玲
中    華    民    國     九十        年      五      月     二十三      日


司法院資訊處製作；財團法人民間司法改革基金會備份。
